【裁判字號】    92,交聲,115
【裁判日期】    920930
【裁判案由】    違反道路交通管理處罰條例聲明異議
【裁判全文】
臺灣基隆地方法院交通事件裁定        九十二年度交聲字第一一五號、第一八０號
    移 送機 關  交通部公路總局台北區監理所基隆監理站
    異  議  人
    即受處分人  甲○○
右列受處分人因違反道路交通管理處罰條例案件，對於交通部公路總局台北區監理所
基隆監理站九十二年五月一日所為之處分（原處分案號：基監字第裁四二─一Ａ00
00000號、第裁四二─ＡＩ0000000號、第裁四二─一Ａ0000000
號、第裁四二─ＣＧ0000000號、第裁四二─一Ａ0000000號、第裁四
二─一Ａ0000000號、第裁四二─一Ａ0000000號、第裁四二─一Ａ0
000000號、第裁四二─一Ａ0000000號、第裁四二─一Ａ000000
0號、第裁四二─一Ａ0000000號、第裁四二─ＣＧ0000000號）聲明
異議，本院合併裁定如左：
    主  文
原處分均撤銷。
甲○○不罰。
    理  由
一、原處分意旨略以：異議人即受處分人甲○○（下稱異議人）於民國九十年七月十
    二日下午五時二十分，持身分證及汽車駕駛執照，逕向宏泉小客車租賃股份有限
    公司（下稱宏泉公司）承租車牌號碼ＦＦ─六七三○號自用租賃小客車（下稱系
    爭車輛）使用，租賃期間為九十年七月十二日起至同年八月八日止，於租賃期間
    （即九十年七月十六日、七月十八日、七月二十日、七月二十五日至二十七日、
    七月二十九日、七月三十日、同年八月二日、八月三日及同年八月八日）分別因
    在道路收費停車處所停車不依規定繳費、行車速度，超過規定之最高時速等、車
    行經有燈光號誌管制之交岔路口闖紅燈及在禁止臨時停車處所停車等情事而違規
    ，合計違規十二件（另二件於使用期間因停車未依規定繳費、超速違規事件所為
    之原處分即基監字第裁四二—一Ａ0000000號、基監字第裁四二—ＣＧ0
    000000號部分，業經本院另案裁定）。因異議人為系爭車輛之租用人及駕
    駛人，故依道路交通管理處罰條例第四十條第一項、第五十三條、第五十六條第
    一項第一款及第十一款、第六十三條第一項及同條例第八十五條第二項之規定，
    就闖紅燈部分（計一件）裁處異議人罰鍰新台幣（下同）五千四百元；就行車速
    度，超過規定之最高時速部分（計二件）各裁處異議人罰鍰二千四百元，並就九
    十年八月八日超速部分，另記違規點數一點；就在道路收費停車處所停車不依規
    定繳費部分（計八件），各裁處異議人罰鍰一千二百元；就在禁止臨時停車處所
    停車部分（計一件）裁處一千二百元，十二件違規案件合計裁處三萬五千四百元
    。
二、聲明異議意旨略以：異議人係遭友人林子超誘騙，將駕照借予林子超用以承租宏
    泉公司所有之系爭車輛，惟實際承租人係林子超，且九十年七月十二日至同年八
    月八日系爭車輛承租期間之實際駕駛人亦非異議人，故此租車期間因交通違規而
    生之罰鍰，不應由異議人負擔，為此聲明異議，請求撤銷原處分等語。
三、按交通法庭認為聲明異議有理由或聲明異議雖無理由而原處分不當或違法者，應
    以裁定將原處分經聲明異議部分撤銷，並自為裁定，乃道路交通案件處理辦法第
    二十條本文所明定。次按汽車駕駛人，行車速度，超過規定之最高時速，或低於
    規定之最低時速，或裝用測速電達感應器者，處一千二百元以上二千四百元以下
    罰鍰；汽車駕駛人，行經有燈光號誌管制之交岔路口闖紅燈者，處一千八百元以
    上五千四百元以下罰鍰；汽車駕駛人停車時，有在禁止臨時停車處所停者者或在
    道路收費停車處所停車，不依規定繳費者，處六百元以上一千二百元以下罰鍰，
    道路交通管理處罰條例第四十條第一項、第五十三條及同條例第五十六條第一項
    第一款及第十一款分別設有明文。前揭條文明白規定以「汽車駕駛人」為處罰對
    象，倘非汽車駕駛人，除係應歸責之車輛所有人者外（道路交通管理處罰條例第
    八十五條第三項），自不在前揭法文處罰之列。
四、經查：系爭車輛係林子超借用異議人甲○○之駕照，並由甲○○出面幫林子超向
    宏泉公司租用，自九十年七月十二日起至同年八月八日止之租賃期間，系爭車輛
    都由林子超或其友人潘信豪、郭泰昇、莊勝雄、郭國雄等人使用，甲○○於租車
    期間從未使用系爭車輛等情，業據證人林子超到庭證述明確（見本院九十二年九
    月十八日），且證人即宏泉公司員工蔡一雄亦證稱：當初係林子超至其公司表示
    要租車，因林子超沒有駕造，故林子超就找了甲○○來訂約，嗣後係林子超前來
    還車，並背書交付支票支付租金等語（見本院九十二年九月二十二日訊問筆錄）
    ，足見異議人辯稱其非系爭車輛之實際承租人，亦未於租車期間使用系爭車輛等
    語，核與事實相符，應堪採信。異議人於系爭車輛租用期間即九十年七月十二日
    起至同年八月八日止，既未曾使用系爭車輛，故原處分書所憑之舉發違反道路交
    通管理事件通知單所載於九十年七月十六日、十八日、二十日、二十五日至二十
    七日、二十九日、三十日、同年八月二日、三日、八日，在建國北路、長春路、
    永吉路、博愛路、廣州街、板橋市城林橋頭往樹林方向、民權東路三段十一號、
    忠孝東路與逸仙路等地，有在道路收費停車處所停車不依規定繳費、行車速度，
    超過規定之最高時速、車行經有燈光號誌管制之交岔路口闖紅燈及在禁止臨時停
    車處所停車等違規情事之系爭車輛駕駛人，自非異議人，且異議人復非系爭車輛
    所有人，依前揭說明，異議人即非受處罰之對象。原處分機關雖以道路交通管理
    處罰條例第八十五條第一項「本條例關於車輛所有人之處罰，如應歸責於運送人
    ，租用人或使用人，亦適用之」規定，作為處罰異議人之依據，惟該條文已明白
    規定對於租用人之處罰，以「車輛所有人受道路交通管理處罰條例之處罰」及「
    租用人就該處罰有應歸責性」為要件，而前揭十二件違規事件之處罰對象係「汽
    車駕駛人」，且異議人非系爭車輛之實際承租人，對前揭違規事件亦不具應歸責
    性，業如前述，故前揭十二件違規事件之處罰，自無道路交通管理條例第八十五
    條第一項之適用。詎原處分機關未察，逕以異議人為系爭車輛租用人及駕駛人為
    由，對異議人依道路交通管理處罰條例第四十條第一項、第五十三條、第五十六
    條第一項第一款及十一款及同條例第八十五條第二項規定，合計裁處異議人罰鍰
    三萬五千四百元，自非有據。爰將前揭十二件原處分撤銷，並自為異議人不罰之
    裁定。至於林子超或其友人潘信豪等有無違反交通法規情事，應由原處分機關另
    為妥適之調查與處理，併此說明。
五、據上論斷，應依道路交通案件處理辦法第二十條，裁定如主文。
中      華      民      國    九十二    年      九      月    三十      日
                                臺灣基隆地方法院交通法庭
                                      法  官  王  美  婷
右正本證明與原本無異。
對於本件裁定如有不服，應於收受送達後五日內，向本院提出抗告書狀，敘述抗告之
理由，抗告於臺灣高等法院。
                        書記官  劉  珍  珍
中      華      民      國    九十二    年      十      月      三      日


司法院資訊處製作；財團法人民間司法改革基金會備份。
